# 瑞华研究问题3-1-1 （以土地使用权对联营企业投资的会计处理）

提问人：1226829524 时间：2021-06-07 16:05:34
您好老师，有个问题咨询您一下：
《瑞华研究》问题3-1-1（以土地使用权对联营企业投资的会计处理）所述：
背景介绍：A公司是国有独资公司，直接控股B公司和C公司，D公司是B公司的全资子公司。现D公司以自有土地（账面价值 454 万元，评估值954 万元）作价 954 万元，及货币资金 869 万元投资C公司，占C公司20%的股份，能施加重大影响。年末C公司实现损益 200 万元，无形资产剩余使用年限 5 年
瑞华解释： 1 、D公司个别报表：因为D公司系以一项非货币性资产（土地使用权）换取另一项非货币性资产（对C公司的长期股权投资），且对被投资企业持股20%，能对被投资企业C公司施加重大影响（但丧失了对所出资土地的控制权），鉴于股权投资和土地使用权在未来现金流量的金额、时间、风险程度上存在实质性差异，因此按照《企业会计准则第 7 号——非货币性资产交换》的有关规定，属于具有商业实质的非货币性资产交换，按照投出资产的公允价值作为长期股权投资的初始成本，并在资产处置收益中确认该土地使用权的处置损益。我的理解： 1 、D公司为B公司子公司，D公司将自有资产投资于C公司。系同一控制下的交易，因此D公司在确认长投时需按C公司所有者权益金额持股比例 20% 确认，并且 D 公司个别报表中不能确认转让无形资产相关的利得和损失。理论依据：《企业会计准则》第 2 号 - 长期股权投资 2014 修订第二章第五条（一）同一控制下的企业合并，合并方以支付现金、转让非现金资产或承担债务方式作为合并对价的，应当在合并日按照被合并方所有者权益在最终控制方合并财务报表中的账面价值的份额作为长期股权投资的初始投资成本。长期股权投资初始投资成本与支付的现金、转让的非现金资产以及所承担债务账面价值之间的差额，应当调整资本公积；资本公积不足冲减的，调整留存收益。合并方以发行权益性证券作为合并对价的，应当在合并日按照被合并方所有者权益在最终控制方合并财务报表中的账面价值的份额作为长期股权投资的初始投资成本。按照发行股份的面值总额作为股本，长期股权投资初始投资成本与所发行股份面值总额之间的差额，应当调整资本公积；资本公积不足冲减的，调整留存收益请问老师，是我理解错了吗？ 还是说，要按下面的准则呢：如下：第六条 除企业合并形成的长期股权投资以外，其他方式取得的长期股权投资，应当按照下列规定确定其初始投资成本： （一）以支付现金取得的长期股权投资，应当按照实际支付的购买价款作为初始投资成本。初始投资成本包括与取得长期股权投资直接相关的费用、税金及其他必要支出。（二）以发行权益性证券取得的长期股权投资，应当按照发行权益性证券的公允价值作为初始投资成本。与发行权益性证券直接相关的费用，应当按照《企业会计准则第 37 号 —— 金融工具列报》的有关规定确定。　　（三）通过非货币性资产交换取得的长期股权投资，其初始投资成本应当按照《企业会计准则第 7 号 —— 非货币性资产交换》的有关规定确定。 我的疑惑，如果按第六条的话，哪如果多次交易购买最终形成控制，并且都是在同一控制下的分次交易，在形成控制日的长投价值怎么确认呢？比如上列中如果最后 D 公司控制了 C 公司，哪在 D 公司个别报表层面对 C 公司的长投价值怎么确定呢？是历次交易成本之和，还是合并日 C 公司的净资产合并时持股比例呢？这个差额怎么调整呢？

回答人：chenyiwei
1 、虽然是同一控制下的交易，但D并未控制C，只是重大影响，故其长期股权投资成本仍按CAS 2第六条确定。
2 、分步交易实现同一控制下合并的相关处理，请参考CAS 2（ 2014 年修订）应用指南中的相关内容，对此有明确规定。